【裁判字號】    91,訴,625
【裁判日期】    920128
【裁判案由】    廢棄物清理法
【裁判全文】
臺中高等行政法院判決                              九十一年度訴字第六二五號
                              .
    原      告  凡寶科技股份有限公司
    代  表  人  甲○○
    訴訟代理人  戊○○
                丁○○
    被      告  臺中縣龍井鄉公所
    代  表  人  乙○○
    訴訟代理人  丙○○
右當事人間因廢棄物清理法事件，原告不服臺中縣政府中華民國九十一年七月二十四
日府訴委字第○九一一九五一一七○○號訴願決定，提起行政訴訟，本院判決如左︰
    主  文
訴願決定及原處分均撤銷。
訴訟費用由被告負擔。
    事  實
一、事實概要：緣行政院環境保護署（下稱環保署）稽查督察大隊南區隊（下稱環保
    署稽查大隊南區隊）於民國（下同）八十九年六月一日至設址於臺南縣西港鄉○
    ○路三五○號五洲製革股份有限公司（下稱五洲公司）稽查，當日污泥貯存區尚
    貯存二○至三○公噸污泥，乃採樣乙組檢驗分析，經檢測結果溶出液中總鉻檢測
    值未符合標準，為有害事業廢棄物，遂於同年六月二十日再次前往稽查，發現自
    六月一日採樣後該公司所產生之污泥係委託原告所屬處理廠處理，因原告許可項
    目無處理有害事業廢棄物，已違反行為時廢棄物清理法第二十條規定，乃函請台
    中縣政府依法告發，經台中縣政府依法告發，並移請被告依違反行為時廢棄物清
    理法第二十七條規定處以新臺幣（下同）十五萬元罰鍰，原告不服，提起訴願，
    前經台中縣政府以九十年六月十四日九十府訴委字第一六七三○六號訴願決定書
    決定：「原處分撤銷，由原處分機關查明後另為適法之處分。」後，被告再以九
    十一年一月七日（九一）龍鄉清字第三六九號函送處分通知單處十五萬元罰鍰，
    原告仍表示不服，提起訴願，惟遭決定駁回，遂提起本件行政訴訟。
二、兩造聲明：
  (一)原告聲明求為判決：訴願決定及原處分均撤銷。
  (二)被告聲明求為判決：駁回原告之訴。
三、兩造之陳述：
  (一)原告主張之理由：
    1.台中縣政府駁回訴願之決定，理由謂環保署九十年十一月十四日（九○）環署
      督字第○○七二八六六號函覆解釋意旨，與原告所主張之環保署八十七年七月
      二十日公告之「事業廢棄物採樣方法」不符，及原告雖經不起訴處分並無違反
      廢棄物清理法之刑事責任，但被告參照環保署函釋意旨從新予以處分，依法有
      據等語。
    2.惟查，本件重點應在於環保署南區隊九十年六月一日至五洲公司採樣乙組檢驗
      結果未符合標準之污泥，原告有無接受處理？按台灣台中地方法院檢察署九十
      年度偵字第四六五六號、第一○四一八號案件，業已查明九十年六月一日經環
      保署檢測總鉻含量超過標準之污泥，仍存放在五洲公司廠區內，故五洲公司所
      產出未符合標準之污泥，原告並無接受處理，應可確認。原告既無接受處理五
      洲公司所產出未符合標準之污泥，即無違反廢棄物清理法第二十條之規定（九
      十年十月二十四日修正後廢棄物清理法第四十一條規定），毫無疑義。
    3.按原告為廢棄物「處理機構」，事業機構所產出之污泥為有害或無害，係由環
      保署認可之「檢驗機構」進行檢驗，檢測機構檢驗結果為無害性，原告始接受
      處理，檢驗機構檢驗結果為有害性，原告絕不接受處理。環保署九十年十一月
      十四日（九○）環署督字第○○七二八六六號函，指摘經其認可之「檢測機構
      」檢驗不周延，進而以此為由認定「處理機構」之原告違反廢棄物清理法第二
      十條之規定，環保署之前開函釋，顯然於法不合。蓋「檢測機構」與「處理機
      構」各依法令承擔責任，絕不能將「檢測機構」檢驗不周延之責任，歸咎於「
      處理機構」，實不待言。
    4.環保署指廢棄物「清除機構」康福公司違反九十年十月二十四日修正前廢棄物
      清理法第二十一條規定予以舉發，經台南縣環保局告發，台南縣新市鄉公所依
      法對康福公司為罰鍰之處分，康福公司不服提出訴願，經台南縣政府為九十年
      四月二十七日九十府法濟字第六○五五八號「原處分撤銷」之訴願決定，理由
      指出「事業機構所檢附之廢棄物樣品檢驗報告，乃環保署所認可之檢測機構所
      作成，具有公證公信之效力，訴願人依該相關資料認定該污泥係屬一般事業廢
      棄物，而從事清除之業務，按其情節，已盡其注意之義務。況且，依廢棄物清
      理法及相關規定，訴願人並無每次收受清除廢棄物皆須自行檢測廢棄物性質之
      義務，從而，訴願人之清除行為要無違反作為義務或禁止規定。」
    5.綜上所陳，九十年六月一日經環保署檢測總鉻含量超過標準之污泥，仍存放在
      五洲公司廠區內，原告並無接受處理五洲公司所產出未符合標準之污泥，該等
      事實業經台灣台中地方法院檢察署查明屬實。另原告僅接受處理由環保署認可
      之檢驗機構檢驗結果為無害性之污泥，原告絕無接受處理五洲公司之有害性污
      泥，此有檢驗機構歷次之檢驗報告可稽。環保署南區隊及被告並無具體舉證證
      明原告有接受處理五洲公司所產出之有害性污泥，即遽指原告有違反廢棄物清
      理法第二十條之規定，而對原告為罰鍰之處分，被告之行政處分顯然違法，台
      中縣政府駁回訴願之決定，亦屬違法。為此狀請鈞院鑒核，賜與判決如訴之聲
      明，以維權益。實為德感。
  (二)被告答辯之理由：
    1.緣五洲公司所產生有害事業廢棄物（污泥），委由康福環保工程有限公司清除
      至原告公司，原告明知未有許可項目，清除及處理該有害事業廢棄物，經行政
      院環保署稽查督察大隊南區隊自八十九年六月一日採樣後檢驗結果，為未符合
      標準，原告清運量自八十九年六月二日當日清運量三五九七○公斤、八十九年
      六月九日當日清運量三三八六○公斤、八十九年六月十三日當日清運量三七九
      七○公斤、八十九年六月十六日當日清運量三八九八○公斤，計有四天清運量
      ，經台中縣政府九十年一月十七日九十府環廢字第○三三三四九號函，以違反
      廢棄物清理法第二十條告發，被告依據同法第二十七條規定，以九十年二月九
      日九○龍鄉清字第一五三三號函（九十年二月七日九○清字一號處分通知單罰
      鍰新台幣壹拾伍萬元整）所為處分經台中縣政府訴願會九十年六月十四日九十
      府訴委字第一六七三○六號訴願決定書，原處分撤銷，由原處分機關查明後另
      為適法之處分，被告函請台中縣環境保護局請示，台中縣環境保護局於九十年
      十一月廿七日九十環廢字第○二四七八四號函被告仍應依行政院環境保護署九
      十年十一月十四日（九○）環署督字第○○七二八六六號及九十年九月五日（
      九○）環署督字第四七七四一號函辦理，被告遂按行政程序法第一○二條於作
      成行政處分前通知原告陳述意見書，（以龍井鄉公所九十年十二月十八日（九
      ○）龍鄉清字第二四一三○號函）。本案違反期間在八十九年六月一日、二日
      、九日、十三日、十六日共四天，因廢棄物清理法於九十年十月廿四日修正公
      佈實施，按從新從輕原則依第四十一條、五十七條規定，被告於九十年一月七
      日（九一）龍鄉清字第三六九號函（九十一年一月三日九十一清字第六○二號
      處分通知單罰鍰新台幣壹拾伍萬元整），所為處分並無違誤，請求原告訴之聲
      明駁回。
    2.有關原告於八十八年十月十八日與五洲公司簽訂一般事業廢棄物處理契約書，
      契約書內容所載第壹點第二項由甲方提供一份完整溶出試驗報告書作為查核依
      據，原告以此報告書作為抗辯依據，而提出訴訟，實有不適法，原告實際有清
      除未符合標準事業廢棄物，其檢驗報告以行政院環保署南區隊檢驗報告為準，
      倘若原告有所損害，應依該契約第五點向甲方請求損害賠償責任，非以行政訴
      訟救濟一途徑。
    3.按行政訴訟起訴狀：理由二該批疑似為有害廢棄物（污泥）仍暫存於五洲公司
      廠內，又何來違反廢棄物清理法之規定。但是按八十九年六月廿二日上午十一
      時五分稽查紀錄所載，其清運日期及數量、地點、清除及處理機構均有詳細記
      載，並有事業機構代表人李建璋簽名於稽查紀錄上，應可確認事實原告確有處
      理該批有害事業廢棄物無誤。
    4.綜上所述：原告未有許可項目，清除處理有害事業廢棄物（污泥），應予適當
      之處罰，為請鈞院鑒核賜准予判決如答辯之聲明，以符法制。
  理  由
一、本件被告以環保署稽查大隊南區隊於八十九年六月一日至五洲公司稽查，當日污
    泥貯存區尚貯存二○至三○公噸污泥，乃採樣乙組檢驗分析，經檢測結果溶出液
    中總鉻檢測值未符合標準，為有害事業廢棄物，遂於同年六月二十日再次前往稽
    查，發現自六月一日採樣後該公司所產生之污泥係委託原告所屬處理廠處理，因
    原告許可項目無處理有害事業廢棄物，已違反行為時廢棄物清理法第二十條規定
    ，乃函請台中縣政府依法告發，經台中縣政府依法告發，並移請被告依違反行為
    時廢棄物清理法第二十七條規定處以十五萬元罰鍰，原告不服，提起訴願，前經
    台中縣政府以九十年六月十四日九十府訴委字第一六七三○六號訴願決定書決定
    ：「原處分撤銷，由原處分機關查明後另為適法之處分。」後，被告再以九十一
    年一月七日（九一）龍鄉清字第三六九號函送處分通知單處十五萬元罰鍰。仍係
    以環保署稽查大隊南區隊於八十九年六月一日至五洲公司稽查、採樣，經檢測結
    果溶出液中總鉻檢測值未符合標準，為有害事業廢棄物，而該公司六月一日所產
    生之污泥係委託原告所屬處理廠處理，因原告許可項目無處理有害事業廢棄物，
    已違反行為時廢棄物清理法第二十條規定，乃依法予以裁處罰鍰，為其論斷之依
    據，固非無見。
二、按「公、民營廢棄物清除、處理機構經營廢棄物之貯存、清除或處理業務，應列
    明專業技術人員與貯存清除、處理之工具、方法、設備及場所，向地方主管機關
    申請核發許可證。但從事有害事業廢棄物之貯存、清除或處理者，地方主管機關
    應先報請中央主管機關核准，始得發給許可證。」、「公、民營廢棄物清除、處
    理機構，違反第二十條規定者，處二萬元以上五萬元以下罰鍰，並制止其營業。
    」固分別為行為時廢棄物清理法第二十條、第二十七條所明定。惟查，環保署稽
    查大隊南區隊於九十年六月一日至五洲公司採樣乙組檢驗結果未符合標準之污泥
    ，該批污泥經環保署稽查大隊南區隊採樣後，五洲公司即予以暫時存放在該廠區
    內，未委託原告代為處理，此有五洲公司向環保署事業廢棄物管制中心上網申報
    之資料一件附卷可稽，且五洲公司環保主管李建璋於臺灣臺中地方法院檢察署檢
    察官偵查本案違反廢棄物清理法刑事案件時到庭證稱：環保署稽查大隊南區隊於
    九十年六月一日至五洲公司檢測總鉻含量超過標準之污泥，尚存放在五洲公司廠
    區內等語，檢察官並已查明九十年六月一日經環保署檢測總鉻含量超過標準之污
    泥，仍存放在五洲公司廠區內，尚未清除、處理，而對該刑事案之被告即康福環
    保工程有限公司等人作成不起訴處分，此有臺灣臺中地方法院檢察署九十年度偵
    字第四六五六號、第一○四一八號不起訴處分書一件附卷可稽。是五洲公司所產
    出未符合標準之污泥，原告並無接受處理，堪以認定。原告既無接受處理五洲公
    司所產出未符合標準之污泥，即無違反行為時廢棄物清理法第二十條之規定。至
    於被告主張於八十九年六月二十日之稽查紀錄上記載自八十九年六月一日採樣後
    ，五洲公司於八十九年六月二日清運量為三五九七○公斤、八十九年六月九日當
    日清運量為三三八六○公斤、八十九年六月十三日當日清運量為三七九七○公斤
    、八十九年六月十六日當日清運量為三八九八○公斤，計有四天清運量之記載，
    並有事業機構代表人李建璋簽名於稽查紀錄上，原告確有處理該批有害事業廢棄
    物云云。惟查環保署稽查大隊南區隊於八十九年六月二十日至五洲公司稽查之紀
    錄，雖有記載於八十九年六月二日清運量為三五九七○公斤、八十九年六月九日
    當日清運量為三三八六○公斤、八十九年六月十三日當日清運量為三七九七○公
    斤、八十九年六月十六日當日清運量為三八九八○公斤，計有四天清運量之記載
    ，此數量與五洲公司向環保署事業廢棄物管制中心上網申報之資料（六月份污泥
    每日紀錄表）所載上網申報之清運數量相同，惟此僅能證明該四天有清運污泥之
    記載，惟不能證明該四天所清運之污泥究係何日所產出之污泥。又五洲公司於八
    十九年六月一日產出污泥一二、○○○公斤，當天所產出之污泥係暫存於該公司
    廠區，此有五洲公司六月份污泥每日紀錄表一件附卷可稽，且五洲公司環保主管
    李建璋於臺灣臺中地方法院檢察署檢察官偵查本案違反廢棄物清理法刑事案件時
    到庭證稱該批仍存放在五洲公司廠區內，尚未清除、處理，已如前述。則被告以
    環保署稽查大隊南區隊於八十九年六月二十日至五洲公司稽查之紀錄記載有四天
    有清運污泥之事實，即推論原告有處理五洲公司於八十九年六月一日所產出污泥
    ，顯有未合。從而，被告遽認原告有接受處理五洲公司所產出之有害性污泥，以
    原告有違反廢棄物清理法之規定，而對原告為罰鍰之處分，核有違誤，訴願機關
    未予詳查，予以維持，亦有疏失。原告據以指摘，訴請撤銷，為有理由，本院自
    應將訴願決定及原處分均撤銷。至於兩造其餘之主張，與本件判決結果無影響，
    毋庸逐一加以論述，併此敘明。
三、據上論結，本件原告之訴為有理由，依行政訴訟法第一百九十五條第一項前段、
    第九十八條第三項前段，判決如主文。
中      華      民      國    九十二    年      一      月    二十八    日
                 臺 中 高 等 行 政 法 院 第 二 庭
                                審 判 長 法     官  沈  水  元
                                         法     官  胡  國  棟
                                         法     官  林  秋  華
右正本證明與原本無異。
如不服本判決，應於判決送達後二十日內向本院提出上訴書狀，其未表明上訴理由者
，應於提起上訴後二十日內向本院提出上訴理由書（須依對造人數附具繕本）；如於
本判決宣示或公告後送達前提起上訴者，應於判決送達後二十日內補提上訴理由書（
須附繕本）。未表明上訴理由者，逕以裁定駁回。
提起上訴應預繳送達用雙掛號郵票拾份（每份三十四元)。
中      華      民      國    九十二    年      一      月    二十八    日
                                        法院書記官  杜  秀  君


司法院資訊處製作；財團法人民間司法改革基金會備份。
